【裁判字號】    96,簡上,317
【裁判日期】    970722
【裁判案由】    確認本票債權不存在
【裁判全文】
臺灣臺中地方法院民事判決  96年度簡上字第317號
上   訴   人  千葉輪業股份有限公司
法 定代 理人  丙○○○
兼訴訟代理人  丁○○○
上   訴   人  乙○○
上   一   人
訴 訟 代理人  蕭志鋒律師
被  上 訴 人  甲○○
訴 訟 代理人  陳怡成律師
複  代 理 人  許富雄律師
              蘇仙宜律師
上當事人間確認本票債權不存在事件，上訴人對於中華民國九十
六年九月十三日本院台中簡易庭九十六年度中簡字第四○七五號
第一審判決提起上訴，本院於民國97年6月20日言詞辯論終結，
判決如下：
    主      文
原判決關於駁回上訴人後開第二項之訴部分，並訴訟費用之裁判
廢棄。
確認被上訴人持有上訴人所簽發之如附表一所示本票於逾新台幣
壹佰肆拾柒萬玖仟捌佰貳拾捌元部分，對上訴人之票據權利不存
在。
其餘上訴駁回。
第一、二審訴訟費用由被上訴人負擔十分之二，餘由上訴人負擔
。
    事實及理由
一、本件上訴人起訴主張：伊等並未簽發如附表一所示本票（下
    稱系爭本票）交付被上訴人，亦未積欠被上訴人任何債務，
    被上訴人並無本票債權存在。伊等在附表一所示之本票（下
    稱系爭本票）上簽名時，並未記載金額、發票年、月、日及
    受款人、到期日等事項，亦未授權被上訴人或他人補充填載
    ，此觀之該本票上之字跡並非上訴人之筆跡自明。故系爭本
    票因欠缺金額及發票日等票據上必要記載事項，不能認有發
    票之效力，為無效票據，且上訴人亦未積欠被上訴人任何債
    務，系爭本票債權並不存在。乃被上訴人竟持該無效之本票
    聲請本院以96年度票字第10450號裁定准予就票面金額新台
    幣（下同）335萬8千元，其中之184萬6千元及自96年4月30
    日起至清償日止，按週年利率百分之6計算之利息為強制執
    行，強制上訴人履行票據責任，依法自有未合，致上訴人之
    權益受損。爰依法提起本件確認之訴，求為確認被上訴人持
    有上訴人簽發面額為335萬8千元之系爭本票，其中1,846,00
    0元之本票債權不存在之判決。經原審判決其敗訴後，上訴
    人不服，提起上訴，並於本院補稱：被上訴人於原審所提出
    之「千葉輪業股份有限公司（下稱千葉輪業公司）借款及相
    關費用明細表」係被上訴人所單方製作，上訴人並未在該明
    細表上簽名或蓋章，上訴人否認其內容之真正，且該明細表
    列計利息為年息百分之18，與被上訴人已取得之93年度中簡
    字第3190號確定判決及95年度訴字第2534號和解筆錄等執行
    名義，其上所列載之利息分別為年息百分之6及百分之5不合
    。又該明細表列載違約金15萬元及各該律師酬勞金部分，亦
    不知其根據何在，足見此明細表所列之借款金額，與事實不
    符，且其所載之金額、律師酬勞及年息百分之18等事項，均
    非上訴人所需負擔之債務。再者，附表二、三所示支票之發
    票日及金額既均由上訴人乙○○親自書寫，則系爭本票之發
    票日及金額何須由被上訴人之配偶陳毓麟書寫之理。且該等
    票據票款已分別經法院判決確定及成立訴訟上和解，並仍於
    被上訴人持有中，若上訴人確有簽交面額3, 358,000 元之
    系爭本票予被上訴人，豈有不取回該等票據之理，可見上訴
    人確無簽發系爭本票之必要，原審駁回上訴人之請求，尚有
    未合等情。並聲明：（1）原判決廢棄；（2）確認被上訴人
    持有上訴人所簽發面額335萬8千元之系爭本票，其中1,846,
    000 元之本票債權不存在。
二、被上訴人則以：上訴人乙○○係上訴人千葉輪業公司之實際
    負責人，並先後於民國92年7月7日、同年月23日、93月6月3
    日、同年月8日及同年月11日，為上訴人千葉輪業公司分別
    向被上訴人借款150萬元、50萬元、30萬元、30萬5千元及31
    萬元，合計291萬5千元。其後並交付由上訴人千葉輪業公司
    簽發，經上訴人乙○○背書之如附表二、三所示支票6紙予
    被上訴人收執，惟屆期經提示，均未兌現。被上訴人因而持
    面額合計200萬元之如附表三所示支票3紙對上訴人千葉輪業
    公司及乙○○提起給付票款訴訟，並經本院以93年度中簡字
    第31 90號民事判決上訴人千葉輪業公司及乙○○應如數給
    付確定。被上訴人進而持該確定判決為執行名義，聲請台灣
    板橋地方法院對上訴人千葉輪業公司之財產為強制執行，並
    分配受償100萬522元，尚有lll萬3560元未清償。至附表二
    所示面額合計91萬5千元之3紙支票，上訴人千葉輪業公司及
    乙○○雖曾與被上訴人訂立協議書，同意於94年9月6日連帶
    償還被上訴人54萬3千5百元，另於同年10月6日再清償30萬5
    千元，並由上訴人乙○○簽發同額之支票2紙交予被上訴人
    以為擔保，惟屆期經提示，仍不獲兌現。被上訴人乃對此等
    票款另行起訴求償，而於本院95年度訴字第2534號事件審理
    時，上訴人始指定先前於95年7月所交付被上訴人之50萬元
    ，係清償此等債務之用，嗣雙方並於96年2月5日成立訴訟上
    和解，上訴人千葉輪業公司及乙○○願連帶給付被上訴人36
    萬6268元，惟迄仍未清償。又被上訴人曾於95年1月6日為確
    保借貸關係中尚未取得執行名義之其餘債權，授權訴外人即
    其夫戊○○製作「千葉輪業公司借款及相關費用等明細表」
    ，與代理上訴人千葉輪業公司之上訴人乙○○結算進行債務
    協商，上訴人承認確實有積欠被上訴人如該明細表所示之借
    款及利息等債務共335萬8130元，惟央求延後清償，並共同
    簽發系爭本票交付被上訴人之代理人戊○○收執。兩造間既
    就有關債務重新會算達成和解，上訴人並簽發系爭本票擔保
    此會算和解債務，足見系爭本票所擔保之原因債權確實存在
    。然因上訴人迄仍遲未清償，被上訴人為確保借款債權充分
    受償，遂於96年5月11日持系爭本票聲請本院裁定准許強制
    執行，且為避免與上開已經取得執行名義但尚未受償之支票
    債權（即lll萬3560元及36萬6268元）重複，造成執行上之
    困擾，遂主動予以扣除，僅在尚未取得執行名義之借款債權
    184萬6000元【0000000元－0000000元－366268元＝
    1,878,172】範圍內，請求裁定准予強制執行。被上訴人既
    同意上訴人就尚未清償之3,358, 130元款項另行簽交系爭本
    票，便於日後聲請強制執行，足見系爭本票所表彰之債權確
    屬有據，上訴人主張並未積欠被上訴人任何債務，顯非事實
    。又上訴人於95年1月6日簽發系爭本票時，確仍積欠被上訴
    人335萬8130元，嗣後僅於95年7月間清償50萬元，尚欠285
    萬8130元，故被上訴人於聲請本票裁定准許強制執行時，雖
    漏未扣除該50萬元，然所聲請之金額l84萬6000元，仍在系
    爭本票所擔保尚未清償之借款債務範圍內，並未逾債權額度
    ，故上訴人主張系爭本票所擔保之原因債權不存在，並進而
    訴請確認本票債權不存在，顯無理由等語，資為抗辯。並聲
    明：駁回上訴。
三、兩造不爭執之事實：
（一）上訴人乙○○先後於92年7月7日、同年7月23日、93年6
      月3日、93年6月8日及93年6月11日分別向被上訴人借款
      150萬元、50萬元、30萬元、30萬5千元及31萬元，合計
      291萬元5千元，嗣並分別交付上訴人千葉輪業公司所簽發
      ，並由上訴人乙○○背書之如附表二、三所示支票6紙予
      被上訴人收執，然屆期經提示，均未兌現。
（二）被上訴人前曾持附表三所示3紙支票，起訴請求上訴人千
      葉輪業公司及乙○○給付票款，並經本院以93年度中簡字
      第3190號判決被上訴人勝訴確定。被上訴人進而持該確定
      判決為執行名義，聲請板橋地院以94年度執字第5861號強
      制執行事件對上訴人千葉輪業公司之財產實施強制執行，
      惟被上訴人僅分配受償100萬522元，尚欠111萬3,560元未
      清償。
（三）被上訴人曾於94年1月5日持附表二所示3紙支票聲請對被
      上訴人千葉輪業公司之財產為假扣押（案號：本院94 年
      度裁全字第111號），嗣被上訴人與上訴人千葉輪業公司
      、乙○○達成和解，並於94年2月間簽立協議書，約定千
      葉輪業公司及乙○○應連帶給付被上訴人84萬8 千5百元
      。其後因千葉輪業公司及乙○○未依約清償，被上訴人遂
      起訴請求千葉輪業公司及乙○○履行該協議，給付848,50
      0元及違約金169,700元，合計1,018,200元（案號：本院
      95年度訴字第2534號）。嗣於該事件審理中，因乙○○曾
      於95年7月間給付被上訴人50萬元，並指定清償此部分債
      務之用，被上訴人因而減縮其聲明請求千葉輪業公司及乙○○連帶給付518,200元，惟其後於96年2月5日言詞辯論
      期日又當庭擴張其聲明請求千葉輪業公司及乙○○連帶給
      付84萬8千5百元，及自94年9月7日起至清償日止，按年息
      百分之5計算之利息。雙方並於當日成立訴訟上和解，其
      內容為：1、千葉輪業公司及乙○○願連帶給付被上訴人
      366,268元，及自95年10月23日起至清償日止，按年息百
      分之5計算之利息；2、被上訴人其餘請求拋棄。
（四）被上訴人於95年1月6日委任其夫戊○○出面要求上訴人乙○○簽發系爭本票，以為兩造間債務之擔保。
（五）上訴人乙○○確有於被上訴人所執有之系爭本票之發票人
      項下簽名，上訴人千葉輪公司及丁○○○並授權乙○○代
      其二人簽名於該本票發票人欄，而為共同發票人。
（六）兩造為授受系爭本票之直接當事人。
（七）系爭本票上之發票日95年1月6日、到期日96年4月30日、
      票據金額335萬8千元及指定受款人甲○○等字跡均係被上
      訴人甲○○之夫戊○○所書寫填載。
（八）原審卷第31頁被證五所示之千葉輪業公司自92年7月7日起
      至95年1月6日止之借款及相關費用等明細表係由被上訴人
      授權其夫戊○○所製作。
（九）被上訴人前持系爭本票聲請本院於96年5月15日以96年度
      票字第10450號裁定准予就票面金額335萬8千元，其中之
      184萬6千元及自96年4月30日起至清償日止，按週年利率
      百分之6計算之利息為強制執行。
四、本件上訴人主張伊等並未簽發系爭本票，亦未積欠被上訴人
    任何債務，系爭本票債權並不存在。且伊等於本票上簽名時
    ，並未填載金額及發票日等必要記載事項，亦未授權被上訴
    人或他人補充記載，系爭本票自屬無效等情。然被上訴人否
    認其事，並以前揭情詞置辯。是本件兩造爭執之重點，在於
    ：（1）系爭本票是否因未載金額及發票日等應記載事項，
    而屬無效？（2）系爭本票所擔保之債務是否存在？經查：
（一）系爭本票是否因未載金額及發票日等應記載事項，而屬無
      效？
  甲、上訴人乙○○是否簽署自己姓名及代上訴人千葉輪業公司
      、丁○○○簽名於系爭本票發票人項下？
      上訴人原先固否認有簽發系爭本票情事，然嗣後上訴人乙○○則承認系爭本票之發票人欄均為其所填寫（見原審第
      44頁），且上訴人千葉輪業公司之法定代理人丙○○○於
      本院審理時亦陳明：伊雖為千葉輪業公司之負責人，但因
      身體不好，故該公司之業務經營均由乙○○為之，公司之
      大小章亦由乙○○保管，並由乙○○代表公司簽發票據等
      情（見本院卷第67頁），另上訴人丁○○○亦陳稱確有授
      權乙○○代其簽名於系爭本票上等語（分見原審卷第44頁
      及本院卷第47頁），足徵上訴人乙○○確有於系爭本票之
      發票人項下簽名，並經上訴人千葉輪業公司及丁○○○授
      權，代理其二人簽名於該本票發票人欄，而為共同發票人
      ，此並為兩造所不爭執之事實，自堪信為真實。
  乙、上訴人乙○○簽署自己姓名及代千葉輪業公司、丁○○○
      簽名於系爭本票發票人欄時，該本票是否為空白？
 （1）上訴人固主張乙○○兼代理千葉輪業公司、丁○○○二人
      簽名於系爭本票時，並未記載金額、發票日、到期日及受
      款人等事項，亦未授權他人填載，該本票應屬無效云云。
      惟查，上訴人乙○○曾先後於92年7月7日、同年7月23日
      、93年6月3日、93年6月8日及93年6月11日分別向被上訴
      人借款150萬元、50萬元、30萬元、30萬5千元及31萬元，
      合計291萬元5千元，嗣並交付上訴人千葉輪業公司所簽發
      ，由上訴人乙○○背書之如附表二、三所示支票6紙予被
      上訴人收執，惟屆期經提示，均未兌現。被上訴人遂持面
      額合計200萬元之附表三所示3紙支票，起訴請求上訴人千
      葉輪業公司及乙○○給付票款，並經本院以93年度中簡字
      第3190號判決被上訴人勝訴確定。被上訴人進而持該確定
      判決為執行名義，聲請板橋地院以94年度執字第5861號強
      制執行事件對上訴人千葉輪業公司之財產實施強制執行，
      然僅分配受償100萬522元，尚有111萬3,560元未清償。至
      面額合計91萬5千元之附表二所示支票，上訴人乙○○、
      千葉輪業公司與被上訴人雖曾於94年2月間訂立協議書，
      約定乙○○與千葉輪業公司應連帶給付被上訴人84萬8千5
      百元，然並未依約清償。故被上訴人即於95年1月6日委任
      其夫戊○○出面要求上訴人乙○○簽發系爭本票，以為兩
      造間債務之擔保，既為兩造不爭執之事實，足徵上訴人乙○○所以簽署自己姓名並代理千葉輪業公司及丁○○○二
      人簽名於系爭本票，係擔保對被上訴人所負債務之清償，
      亦即兩造授受系爭本票之原因關係，係為清償債務之擔保
      。
 （2）縱系爭本票上之發票日95年1月6日、到期日96年4月30日
      、票據金額335萬8千元及指定受款人甲○○等字跡均係被
      上訴人甲○○之夫戊○○所書寫填載，已為兩造所是認，
      並經證人戊○○證述屬實。然證人戊○○亦證陳：伊帶空
      白本票過去，先將日期、金額及指定受款填載後，再交由
      乙○○確認，乙○○告訴伊千葉輪業公司法定代理人是他
      大嫂，丁○○○則是他太太，他都可以代簽，並稱簽字比
      蓋章還好等情明確。復參諸系爭本票之發票人欄原已手寫
      書妥「千葉輪業股份有限公司」等字樣，然其後以雙橫線
      劃掉，再於其旁蓋用「千葉輪業股份有限公司」之長條印
      戳，其下始有乙○○代為簽署之「法定代理人：丙○○○
      」字樣，左下方並遞次方有乙○○及丁○○○之簽名字跡
      ，且該等手寫之「千葉輪業股份有限公司」字跡與乙○○
      之筆跡並不相同。再徵之上訴人乙○○又陳稱係戊○○要
      求其蓋公司橡皮章，簽名就好等語（見本院卷第66頁），
      依此等情事綜合研判，證人戊○○極有可能填載發票日、
      到期日、票據金額、受款人等事項，並於發票人欄書寫「
      千葉輪業股份有限公司」等字樣後，又因故將千葉輪業股
      份有限公司等字劃掉，要求上訴人乙○○蓋用千葉輪業公
      司名稱之橡皮長條戳章。是證人戊○○證述其係先將發票
      日、到期日、金額及指定受款人等事項填載完成後，始交
      由上訴人乙○○簽署其自己姓名，並代理上訴人千葉輪業
      公司及丁○○○簽名於系爭本票上，尚非無稽。再參酌上
      訴人千葉輪業公司之法定代理人丙○○○於本院審理時自
      承：簽立本票時伊知道，乙○○在尚未簽發時就有跟伊說
      等語，而上訴人丁○○○亦陳稱：系爭本票上丁○○○等
      字係伊委託乙○○簽名在本票上等情，足見上訴人丁○○○及千葉輪業公司於系爭本票簽發前，即已授權乙○○代
      其二人簽名於本票上，同意共同為發票人，以為債務清償
      之擔保，則衡情上訴人乙○○就被上訴人要求簽發之本票
      金額、發票日及到期日為何，自應知悉，否則如何能事先
      告訴丙○○○及丁○○○簽發本票一事，並徵求伊等同意
      ，授權其代為共同簽發系爭本票，以為債務之擔保？且上
      訴人乙○○既一再陳稱係應證人即被上訴人之夫戊○○要
      求，始簽發系爭本票作為擔保，復參以上訴人乙○○之前
      為千葉輪業公司向被上訴人陸續借款合計291萬5千元，亦
      曾交付由千葉輪業公司簽發，經其背書之如附表二、三所
      示支票予被上訴人收執，以為清償，該等支票上均有填載
      發票年月日及票據金額等情，則以上訴人乙○○係千葉輪
      業公司之實際經營者身分而論，當知所謂簽發本票擔保，
      其目的係充當如期償還債務之保證，債務人若未依約償還
      債務，方便債權人日後行使債權，債權人可逕為行使票據
      上權利，聲請法院裁定許可本票強制執行，快速取得執行
      名義。則若系爭本票並未記載金額及發票日等必要記載事
      項，未完成發票行為，又如何能達成證人戊○○及上訴人
      乙○○所一致陳稱之債務清償擔保之目的？由此益徵證人
      戊○○所為系爭本票於上訴人乙○○簽名時，該本票上之
      金額、發票年、月、日及受款人、到期日等事項均已由其
      先為填載完成之此部分證言，尚符合常情，應屬可採。上
      訴人主張乙○○簽名於系爭本票時，該本票為空白本票，
      其上之金額、發票日、到期日及受款人等事項均未填載，
      應屬無效云云，尚難憑採。
（二）系爭本票所擔保之債務是否存在？
  甲、被上訴人委任其夫戊○○於95年1月6日要求上訴人乙○○
      簽發系爭本票時，戊○○是否曾提出其所製作原審卷第31
      頁所示借款及相關費用等明細表予上訴人乙○○核對確認
      該表所示各該債務，並同意其時兩造間之債務總額為3,
      358,000元？
 （1）上訴人乙○○簽署自己姓名並代理上訴人千葉輪業公司及
      丁○○○簽名於系爭本票時，該本票已經證人即被上訴人
      之夫戊○○先行填載金額、發票年、月、日及到期日、受
      款人等事項，固如前述，並於乙○○簽名時，可認為已完
      成發票行為，而使系爭本票為有效。然兩造就授受系爭本
      票之原因關係為債務清償之擔保，既無爭執，則玆應審究
      者，厥為上訴人所應負擔償還被上訴人之債務金額究為何
      ？就此，被上訴人雖主張其為確保借貸關係中尚未取得執
      行名義之其餘債權，曾於95年1月6日授權其夫戊○○製作
      「千葉輪業公司借款及相關費用等明細表」，與代理上訴
      人千葉輪業公司之上訴人乙○○結算進行債務協商，達成
      和解，上訴人承認確實有積欠被上訴人如該明細表所示之
      借款及利息等債務共335萬8130元，並共同簽發系爭本票
      交付被上訴人之代理人戊○○收執，以擔保此會算之和解
      債務，系爭本票所擔保之原因債權確實存在云云。然上訴
      人否認乙○○簽名於系爭本票時，戊○○曾提出該明細表
      供其核對確認，並同意對被上訴人所負之債務額為如該明
      細表所載之金額3,358,130元，始於系爭本票上簽名，上
      訴人甚且更否認該明細表內容為真正。
 （2）查證人戊○○固證述：「千葉輪業公司借款及相關費用等
      明細表」之內容係事先溝通好，並經雙方同意，而約定於
      95年1月6日簽發本票，簽本票之前，有將該明細表給乙○○核對，乙○○核對本票金額與明細表金額無誤後，即簽
      名於系爭本票，以擔保債務。該明細表上所載利息以年息
      百分之18計算，亦係雙方事先溝通好的，乙○○也同意等
      情。然證人戊○○為被上訴人之夫，誼屬至親，是其證言
      難免迴護被上訴人，且該明細表既為戊○○所自行製作，
      而其上又未經乙○○簽名認可，則其所為上開證言，是否
      與事實相符，即有可疑。再觀諸該明細表所載至95年1 月
      6日止之各項債務明細，其中記載借款之利息係以年息百
      分之18計付，並列載被上訴人所支付之各該律師酬勞金應
      由上訴人負擔。然其時被上訴人早已就面額合計200萬元
      之如附表三所示支票，起訴請求上訴人乙○○及千葉輪業
      公司給付票款，並經本院以93年度中簡字第3190號判決上
      訴人應如數清償並加給自93年8月27日起至清償日止，按
      週年利率百分之6計算之利息確定，且經被上訴人聲請強
      制執行結果，被上訴人已分配受償100萬522元（包含93
      年8月27日至94年8月8日之利息），尚不足111萬3, 560元
      等情，已為兩造所不爭執，並經本院調取臺灣板橋地院94
      年度執字第5861號強制執行事件卷宗查閱無誤，則衡情上
      訴人乙○○應無可能同意利息改按逾上開確定判決所載利
      率（即週年利率百分之6）甚多之週年利率百分之18計算
      ，並同意回溯自92年7月7日及同年月23日起算（見原審卷
      第31頁該明細表摘要欄第2項及第6項所載），甚且更同意
      負償還被上訴人所支付之各該律師酬勞金之義務，而容令
      自己處於負擔較多債務額之不利境地，是證人戊○○所為
      前揭證言，因與常情有悖，自難遽採為被上訴人有利之認
      定。被上訴人雖另指稱上開確定判決係依「票據債權」，
      而以週年利率百分之6計算利息，然被上訴人委任其夫戊○○所製作之該明細表，則係以「借款債權」會算利息，
      二者並不相同云云。然本院於本件審理時，曾詢問兩造借
      款時約定利息如何計算？上訴人答以並未就此特別約定；
      而被上訴人則答稱上訴人簽發系爭本票時，經兩造結算雙
      方借款，同意以週年利率百分之18計算（見本院97年6月
      20日言詞辯論筆錄第1、2頁），是依此情形而論，顯見兩
      造於借款當時，並未特別約明借款利息係依何利率計算，
      則在法院已判命被上訴人應就附表三所示支票之票款按照
      週年利率百分之6計付遲延利息之情況下，上訴人焉有可
      能捨此較為有利於己之認定，而同意改按較高利率計付遲
      延利息？是被上訴人所稱上情，亦與常情有違。從而，被
      上訴人指稱其委任其夫戊○○於95年1月6日要求上訴人乙○○簽發系爭本票時，戊○○曾提出所製作上開借款及相
      關費用明細表予上訴人乙○○核對確認該表所示各該債務
      ，並同意其時兩造間之債務總額為3,358,000元一節，殊
      無可取。
  乙、系爭本票所擔保之債務額究為何？
 （1）按依票據法第13條之規定，票據債務人祇不得以自己與發
      票人或執票人之前手間所存抗辯之事由，對抗執票人，若
      以其自己與執票人間所存抗辯之事由資為對抗，則非法所
      不許，最高法院46年臺上字第1835號判例可資參照。兩造
      為授受系爭本票之直接當事人，既為雙方所不爭執之事實
      ，則上訴人依法自得以系爭本票之原因關係為直接抗辯。
      玆被上訴人所謂系爭本票係擔保兩造於95年1月6日所會算
      之和解債務3,358,000元云云，既為本院所不採，則此應
      再審究者，厥為系爭本票所擔保兩造間之借款債務額究為
      何？
 （2）查上訴人乙○○除自92年7月7日至93年6月11日止，為千
      葉輪業公司陸續向被上訴人借款，其本金額合計291萬元5
      千元，並交付如附表二、三所支票予被上訴人收執外，並
      無再有其他借款債務存在，已為兩造所不爭執之事實，玆
      被上訴人既已就如附表三所示3紙支票所擔保之200萬元借
      款部分起訴請求給付，並經本院以93年度中簡字第3190
      號判決上訴人如數給付確定，且經實施強制執行結果，現
      僅餘1,113,560元未清償。另就附表二所示3紙支票所擔保
      之91萬5千元借款部分，則曾於94年2月間與上訴人千葉輪
      業公司、乙○○訂立協議書，約定千葉輪業公司及乙○○
      應連帶給付被上訴人84萬8千5百元。而因千葉輪業公司及
      乙○○未依約清償，被上訴人遂起訴請求千葉輪業公司及
      乙○○履行該協議，給付848,500元及違約金169,700 元
      ，合計1,018,200元（案號：本院95年度訴字第2534號）
      。嗣因上訴人乙○○曾於95年7月間給付被上訴人50萬元
      ，並於該事件陳明係清償此部分債務之用，被上訴人因而
      減縮其聲明請求千葉輪業公司及乙○○連帶給付518,200
      元，然其後於96年2月5日言詞辯論期日又當庭擴張其聲明
      請求千葉輪業公司及乙○○連帶給付84萬8千5百元並加給
      自94年9月7日起至清償日止，按年息百分之5計算之利息
      ，且於當日成立訴訟上和解，上訴人千葉輪業公司及乙○○同意連帶給付被上訴人366,268元，及自95年10月23日
      起至清償日止，按年息百分之5計算之利息，被上訴人並
      同意拋棄其餘請求等情，業據本院調取93年度中簡字第
      3190 號給付票款及95年度訴字第2534號履行契約等民事
      卷宗查閱屬實，復為兩造所不爭執，顯見系爭本票所擔保
      之上訴人乙○○及千葉輪業公司對被上訴人所負欠之291
      萬5千元借款債務，現僅餘1,479,828元（計算方式：1,
      113,560＋366,268＝1,479,828）未清償。從而，系爭本
      票債權亦僅於此數額範圍內存在，逾此1,479,828元數額
      部分，因其票據原因關係已不存在，故上訴人自不負給付
      票款之義務。
五、綜上所述，被上訴人就其持有上訴人所共同簽發之系爭本票
    於逾1,479,828元部分，其本票債權既不存在。乃被上訴人
    竟持系爭本票聲請本院於96年5月15日以96年度票字第10450
    號裁定准予就票面金額335萬8千元，其中之184萬6千元及自
    96年4月30日起至清償日止，按週年利率百分之6計算之利息
    為強制執行，有該本票裁定附卷可稽，自有損上訴人權益。
    從而，上訴人訴請確認被上訴人持有上訴人所簽發之系爭本
    票，其中1,846, 000元之本票債權不存在，於逾1,479, 828
    元範圍部分，為有理由，應予准許。逾此範圍之請求，即屬
    無據，應予駁回。原審就上開應准許部分，為上訴人敗訴之
    判決，尚有未洽，上訴意旨求予廢棄改判，為有理由，爰由
    本院予以廢棄，改判如主文第二項所示。至於上訴人之請求
    不應准許部分，原判決為上訴人敗訴之判決，經核於法並無
    不合，上訴意旨求予廢棄改判，為無理由，應駁回其上訴。
六、據上論結，本件上訴為一部有理由，一部無理由，依民事訴
    訟法第436條之1第3項、第450條、第449條第1項、第79條但
    書，判決如主文。
中    華    民    國    97    年    7    月     22    日
                  民事第二庭    審判長法官  許秀芬
                                法      官  周靜秀
                                法      官  吳美蒼
附表一：
┌──────┬─────┬─────┬───────┬──────┐
│發票人      │  發票日  │  到期日  │  票面金額    │    票號    │
│            │ （民國） │ （民國） │ （新台幣）   │            │
├──────┼─────┼─────┼───────┼──────┤
│千葉輪業股份│ 95.1.6   │ 96.4.30  │ 3,358,000    │  047600    │
│有限公司    │          │          │              │            │
│丁○○○    │          │          │              │            │
│乙○○      │          │          │              │            │
└──────┴─────┴─────┴───────┴──────┘
附表二：
┌──┬──────┬──────┬─────┬─────┬────┐
│編號│發票人      │背書人      │ 發票日   │ 票面金額 │票號    │
│    │            │            │          │（新台幣）│        │
├──┼──────┼──────┼─────┼─────┼────┤
│ 1  │千葉輪業公司│乙○○      │93.6.3    │30萬元    │0000000 │
├──┼──────┼──────┼─────┼─────┼────┤
│ 2  │千葉輪業公司│乙○○      │93.6.8    │30萬5千元 │0000000 │
├──┼──────┼──────┼─────┼─────┼────┤
│ 3  │千葉輪業公司│乙○○      │93.6.11   │31萬元    │0000000 │
└──┴──────┴──────┴─────┴─────┴────┘
附表三：
┌──┬──────┬─────┬────┬─────┬──────┐
│編號│發票人      │背書人    │ 發票日 │ 票面金額 │   票號     │
│    │            │          │        │（新台幣）│            │
├──┼──────┼─────┼────┼─────┼──────┤
│ 1  │千葉輪業公司│乙○○    │93.7.23 │ 50萬元   │KPA0000000  │
├──┼──────┼─────┼────┼─────┼──────┤
│ 2  │千葉輪業公司│乙○○    │93.7.23 │ 50萬元   │KPA0000000  │
├──┼──────┼─────┼────┼─────┼──────┤
│ 3  │千葉輪業公司│乙○○    │93.7.23 │ 100萬元  │KPA0000000  │
└──┴──────┴─────┴────┴─────┴──────┘
正本係照原本作成。
如對本判決上訴，須於判決送達後20日內向本院提出上訴狀。
中    華    民    國    97    年    7    月    22    日
                                書記官


司法院資訊處製作；財團法人民間司法改革基金會備份。
